臺灣花蓮地方法院刑事判決　　　　　　　 96年度易字第358號
公　訴　人　臺灣花蓮地方法院檢察署檢察官
被　　　告　乙○○
上列被告因詐欺案件，經檢察官提起公訴（96年度偵字第3189號）
，本院判決如下：
    主  文
乙○○幫助意圖為自己不法之所有，以詐術使人將本人之物交付
，處有期徒刑肆月，如易科罰金，以新台幣壹仟元折算壹日。
    事  實
一、乙○○預見將金融機構帳戶之存摺、提款卡等物提供予他人
    使用，可能作為他人實施詐欺犯罪時之匯款帳戶之用，竟不
    違其本意，基於幫助詐欺之犯意，將其於民國94年8月23 日
    向花蓮吉安宜昌郵局辦理掛失補副後之帳戶號碼0000000000
    0000號之存摺、金融卡（含密碼）等物，於96 年5月15日之
    前某日，在不詳地點交予不詳之詐欺集團人員使用。嗣該詐
    欺集團於96年5月15日14 時許，由不詳姓名年籍之成員以電
    話聯絡丙○○○，佯稱其女電話費未繳，再轉由1 名自稱為
    刑事組警官「李國榮」之真實姓名年籍不詳男子告以「若不
    將其帳戶內錢轉入安全帳戶，就要凍結其銀行帳戶」等語，
    以此詐術致丙○○○不疑而陷於錯誤，於同日下午3 時許至
    高雄市民壯郵局匯款新台幣（下同）90萬元至乙○○之上開
    帳戶內，隨遭上開詐騙集團成員提領得逞。
二、案經丙○○○訴由花蓮縣警察局吉安分局報告台灣花蓮地方
    法院檢察署檢察官偵查起訴。
    理  由
一、按被告以外之人於審判外之言詞或書面陳述，除法律有規定
    者外，不得作為證據；次按被告以外之人於審判外之陳述，
    雖不符前4 條之規定，而經當事人於審判程序同意作為證據
    ，法院審酌該言詞陳述或書面陳述作成時之情況，認為適當
    者，亦得為證據；當事人、代理人或辯護人於法院調查證據
    時，知有第159條第1項不得為證據之情形，而未於言詞辯論
    終結前聲明異議者，視為有前項之同意，刑事訴訟法第 159
    條第1項、第159條之5第1項、第2 項分別定有明文。查被害
    人勵鄒彩雲於警詢中之證述，為被告以外之人於審判外之言
    詞陳述，原則上不得作為證據，惟被告於準備程序中同意上
    開證據作為證據，且未於言詞辯論終結前聲明異議，經本院
    審酌該證據作成時並無不當取供或其他非法之情況，亦無不
    適當之情形，揆諸前揭說明，上開證據應具證據能力，合先
    敘明。
二、訊據被告乙○○矢口否認有何幫助詐欺犯行，辯稱：上開郵
    局帳戶存摺等物是在家中房間或放在摩托車車箱裡遺失的，
    會放在摩托車車箱中是因為不放心，不知為何在家中遺失會
    遭他人使用；在存摺的袋子有提款卡及存摺的密碼云云。經
    查：
  (1)被告於94年8月23 日向花蓮吉安郵局辦理前揭帳戶掛失補副
    並設定密碼，嗣於96年5月15 日丙○○○遭詐騙而將90萬元
    匯至被告上開帳戶並為詐騙集團提領一空之事實，為被告所
    不爭執，並據被害人丙○○○於警詢時證述明確，並有被告
    郵政存簿儲金儲戶申請變更帳戶事項申請書、被害人郵政國
    內匯款執據、被告上開帳戶之客戶歷史交易清單、內政部警
    政署反詐騙案件紀錄表、高雄市政府警察局三民第二分局陽
    明派出所受理詐騙帳戶通報警示簡便格式表等影本各一份在
    卷可按。
  (2)被告雖以前詞置辯，惟查，被害人丙○○○匯入之90萬元，
    於匯款當日隨即遭人以現金提款、卡片提款之方式提領一空
    ，有被告上開帳戶之客戶歷史交易清單附卷可按（見警卷第
    12頁）。而現金提款或卡片提款須使用存摺或提款卡，且均
    須輸入設定之密碼始得為之，為眾所周知之事；又密碼為個
    人重要隱密事項，他人豈能輕易探知，若非經由被告同意交
    付及使用該存摺及提款卡，並由被告告知提款卡密碼，則該
    詐騙集團自無從提領被告帳戶內之款項；又一般人若恐遺忘
    密碼而有記下之必要，自會將記下之密碼資料與存摺、提款
    卡等分別放置，以免他人輕易得知密碼；況且，一般人如遺
    失存摺、提款卡等物，通常會在短時間內辦理銷戶、掛失補
    發、變更印鑑或密碼等項，詐欺集團若使用此類遺失之存摺
    等物，於詐騙匯款之過程中，極有可能因該帳戶被銷戶、變
    更印鑑、密碼等而無法順利取款，甚至可能因此引人側目、
    查詢或報警處理，致功虧一匱，故倘非帳戶申請人同意其使
    用，依常理而言，詐欺集團亦無須擅加使用。再者，如被告
    所辯上開存摺等物是在家中房間遺失一節屬實，然被告復稱
    其家中並無失竊之情形（見警詢筆錄），則上開存摺自無可
    能流傳在外而遭詐騙集團使用；而被告嗣後於本院審理時改
    稱：可能是放在摩托車車箱中遺失，會放在車箱是因為不放
    心云云，則被告既因不放心而將存摺等物放置車箱中，足見
    其相當重視上開存摺等物，則遺失時豈有不去辦理掛失之理
    。綜上，被告所辯各節，應係臨訟杜撰之詞，不足採信。
  (3)綜上，被告將其上開郵局帳戶交付詐欺集團使用，而幫助詐
    欺集團遂行犯罪，致被害人丙○○○被騙交付90萬元之事實
    ，已堪認定，應依法論科。
三、按刑法上之幫助犯，係對於犯罪與正犯有共同之認識，而以
    幫助之意思，對於正犯資以助力，而未參與實施犯罪之行為
    者而言（最高法院88年度台上字第1270號判決參照）。次按
    ，我國刑法就幫助犯而言，係採共犯從屬性說，並不認幫助
    犯之幫助行為，為實行行為，是幫助行為之是否既遂，仍應
    以正犯之實行行為為準，此有最高法院82年度台上字第6104
    號判決可資參照。查本件被告所幫助之詐欺集團之詐欺行為
    時間係在96年5月15 日，則被告幫助詐欺之犯罪成立時間亦
    應認為96年5月15 日，並不在中華民國九十六年罪犯減刑條
    例得予減刑之範圍內，先予敘明。核被告所為，係犯刑法第
    30條第1項、第339條第1 項幫助詐欺取財罪。被告幫助他人
    犯上開詐欺罪，應依刑法第30條第2 項之規定，按正犯之刑
    減輕之。爰審酌被告無不良之前科素行，有台灣高等法院被
    告前案紀錄表乙份附卷可稽，其幫助他人犯罪致造成被害人
    遭到財產上重大損害，嚴重影響社會秩序及善良風氣，及被
    告犯罪後猶矢口否認犯行，未有悔意等一切情狀，量處如主
    文所示之刑，並諭知易科罰金之折算標準。至被告開立之上
    開郵局帳戶之存摺、金融卡等物，雖為被告所有供詐欺所用
    之物，惟均未扣案，復無從認為現尚存在，爰不予宣告沒收
    。
據上論斷，應依刑事訴訟法第299條第1 項前段，刑法第30條第1
項、第2項、第339條第1項、第41條第1 項前段，刑法施行法第1
條之1，判決如主文。
本案經檢察官甲○○到庭執行職務。
中　　華　　民　　國　　96　　年　　11 　月　　 5　　日
　　　　　　　　　刑事第二庭    審判長法  官  林碧玲
                                      法　官　沈培錚
                                      法　官　林恒祺
上列正本證明與原本無異。
如對本判決不服，應於送達後10日內，向本院提出上訴狀（上訴
狀應記載具體上訴理由並應抄附繕本）告訴人或被害人如對於本
判決不服者，應具備理由請求檢察官上訴，其上訴期間之計算係
以檢察官收受判決正本之日期為準。
中　　華　　民　　國　　96　　年　　11　　月　　5 　　日
                                      書記官
附錄本判決論罪之法律條文：
中華民國刑法第339條第1項
（普通詐欺罪）
意圖為自己或第三人不法之所有，以詐術使人將本人或第三人之
物交付者，處5年以下有期徒刑、拘役或科或併科1千元以下罰金
。
